臺灣桃園地方法院民事判決
110年度勞訴字第52號
原      告  鄭兆陞  
訴訟代理人  李麗君律師
被      告  全科企業股份有限公司

法定代理人  陳基成  

訴訟代理人  吳琇如  
上列當事人間請求給付資遣費等事件，本院於民國110年11月30
日言詞辯論終結，判決如下：
    主      文
被告應給付原告新臺幣貳拾貳萬柒仟零捌拾捌元，及自民國一一
〇年五月十九日起至清償日止，按週年利率百分之五計算之利息
。
被告應開立非自願離職證明書予原告。
訴訟費用由被告負擔。
本判決第一項得假執行。但被告如以新臺幣貳拾貳萬柒仟零捌拾
捌元為原告預供擔保，得免為假執行。
    事實及理由
一、原告主張：原告自民國99年5月10日起於被告公司擔任研發 
     人員，約定薪資為每月新臺幣（下同）4萬3千元。詎料，
    被告突於110年1月22日將原告解僱，並於同月25日將原告退
    保，被告於110年2月8日桃園市政府申請勞資爭議調解時稱
    解僱之依據為勞動基準法（下稱勞基法）第12條第2款、第4
    款及第5款之事由，然原告並無該各款所述之情事，被告自
    屬違法解僱，故原告於調解當日依勞基法第14條第1項第6款
    之規定，終止兩造之勞動契約，並請求被告給付資遣費及開
    立非自願離職書。是以兩造之勞動契約應於110年2月8日終
    止，契約終止前6個月（即109年8月8日至110年2月7日）之
    薪資總額為259,254元，故原告之平均薪資為42,270元，依
    勞退新制之資遣年資為10年8個月又29日，新制資遣基數為
    【5+277/744】，故原告應可請求之資遣費為227,088元，為
    此爰依法提起本件訴訟，並聲明：㈠被告應給付原告227,088
    元及自起訴狀繕本送達翌日起至清償日止，按週年利率5%計
    算之利息。㈡被告應開立非自願離職證明書予原告。
二、被告則以：原告為被告公司研發人員，客戶拓京/創傑企業
    有限公司前於109年12月17日提供材料，委託被告公司塗佈
    抗靜電膠，原告雖已發現客戶提供之材料有異，卻仍安排代
    工；且被告公司經理已提醒原告應先試泡後，再進行整批產
    品，原告卻置之不理，造成整批產品均屬不良品，致客戶不
    願支付110,489元之代工費，並要求被告賠償材料損失約10
    餘萬元，被告共計損失20餘萬元，事後原告並未承認錯誤，
    僅表示「建議陳先生可以開除我做為懲罰」等語，原告此舉
    應已符合勞基法第12條第4款及第5款之事由。另原告於被告
    調查上開施作錯誤期間，竟拒絕從事其原有工作，並遷怒他
    人，甚至藉機與主管爭吵，侮辱並指責主管，且對主管以「
    有本事你把我開除」等語咆哮，原告此行為已符合勞基法第
    12條第2款之規定；又原告除為公司之研究員，並兼任品管
    工作，被告公司於109年3月生產之編號C5050保護膜，原告
    發現異常，理應提出報告，卻遲遲未提出，致業務單位於10
    9年8月14日將該批產品出貨至馬來西亞，客戶發現產品不良
    而要求退換貨，被告公司因此受有快遞費用及商譽之損失，
    原告此亦違反勞動契約。又原告於109年8月25日生產UT-100
    5UV膠帶，此為公司生產多年之產品，原告應可精確計算出
    用膠量，然因原告並未用心計算需準備之數量，致生產1000
    公尺後，仍有剩餘，原告卻下令將剩餘的膠倒掉，然剩餘的
    膠量尚可生產470公尺之產品（約10萬餘元），又被告於109
    年12月23日生產之PO080-40G保護膜，原告亦有浪費原料之
    情，原告上開耗損原料之行為，均符合勞基法第12條第5款
    之規定。故被告以勞基法第12條第2、4、5款解僱原告等語
    置辯，並聲明：原告之訴駁回。
三、本件原告主張其自99年5月10日起任職於被告，擔任研發人
    員，薪資為4萬3千元，被告於110年1月22日未經預告即解僱
    原告，並於同月25日將原告退保，原告於110年2月8日進行
    調解時主張終止契約等情，被告並不爭執，均應堪信為真實
    ，是本件應審究者應為：㈠被告主張以勞基法第12條第1項第
    2款、第4款、第5款終止兩造之勞動契約是否有理？㈡如被告
    解僱不合法，則原告主張於110年2月8日終止兩造勞動契約
    ，並請求被告給付資遣費227,088元及開立非自願離職證明
    書是否合理？分述如下：
㈠、被告以勞基法第12條第1項第2款、第4款、第5款終止兩造  
    之勞動契約是否有理？　　
　  按勞工非有勞動基準法第12條第1 項所定各款事由，雇主不
    得不經預告即終止勞動契約，不得僅以懲處結果為終止契約
    之依據（最高法院91年度台上字第1006號判決參照）；次按
    當事人主張有利於己之事實者，就其事實有舉證之責任；但
    法律別有規定，或依其情形顯失公平者，不在此限。民事訴
    訟法第277 條定有明文。又原告於起訴原因已有相當之證明
    ，而被告於抗辯事實並無確實證明方法，僅以空言爭執者，
    當然認定其抗辯事實之非真正，而應為被告不利益之裁判（
    最高法院18年上字第1679號判例參照）。而事實有常態與變
    態之分，其主張常態事實者無庸負舉證責任，反之，主張變
    態事實者，則須就其所主張之事實負舉證責任（最高法院86
    年度台上字第891 號、90年度台上字第2308號判決意旨可資
    參照）；另依舉證責任分配之原則，主張積極事實者應負舉
    證之責任（最高法院81年度台上字第879 號判決意旨可資參
    照），主張法律關係存在之當事人，應就該法律關係發生所
    須具備之要件負舉證責任，至於他造主張權利變化、消滅之
    法律要件等有利於己之事實，則應由他造舉證證明，合先敘
    明。
⑴、按勞工有對於雇主、雇主家屬、雇主代理人或其他共同工作
    之勞工，實施暴行或有重大侮辱之行為者，雇主得不經預告
    終止契約。勞基法第12條第1項第2款定有明文。該規定所稱
    之「重大侮辱」，固應就具體事件，衡量受侮辱者( 即雇主
    、雇主家屬、雇主代理人或其他共同工作之勞工）所受侵害
    之嚴重性，並斟酌勞工及受侮辱者雙方之職業、教育程度、
    社會地位、行為時所受之刺激、行為時之客觀環境及平時使
    用語言之習慣等一切情事為綜合之判斷，惟端視該勞工之侮
    辱行為是否已達嚴重影響勞動契約之繼續存在以為斷（最高
    法院92年度台上字第1631號判決參照）。本件被告主張原告
    於110 年1月21日在公司三號機台處，眼神兇狠並重複以「
    膠帶出貨了沒」、「訂單是你接進來的，你不知道誰知道」
    、「有本事你把我弄走」等語侮辱被告公司經理即本件被告
    訴訟代理人，已符合勞基法第12條第1項第2款規定云云。經
    查，證人丙○○於本院110年10月19日言詞辯論期日具結證稱
    ：原告劈頭對吳小姐（即被告公司經理甲○○）說「那個什麼
    東西不能出？」、「UV膠帶還沒有熟成，不能出貨」，吳小
    姐表示她不清楚，原告就一直強調「妳不清楚，誰清楚」，
    吳小姐則表示：伊不是原告的小妹，要求原告把事情講清楚
    ，原告再以「有本事妳把我弄走」等語回覆吳小姐（見本院
    卷第112頁），再酌以證人丁○○於本院110年8月6日言詞辯論
    期日證稱：原告較為激動，但其認為並非污辱等語（見本院
    卷第20頁）可知，原告係就公司產品之熟成及出貨等問題與
    公司經理間有所爭執，原告當下情緒雖屬較為激動之狀態，
    但言語內容並無不雅或有損害公司經理名譽之文字，要難認
    已構成對公司經理有何實施暴行或有何重大侮辱之情事，故
    被告逕以勞基法第12條第1項第2款解僱原告，尚屬無據。
⑵、次按勞工有故意損耗機器、工具、原料、產品，或其他雇主
    所有物品，或故意洩漏雇主技術上、營業上之秘密，致雇主
    受有損害者，雇主得不經預告終止契約，勞基法第12條第1
    項第5款定有明文。被告主張原告於①109年12月17日代工拓
    京/創傑公司抗靜電膠帶，未經測試直接生產，期間遇到問
    題，竟擅自作主將所有的生產流程做完，導致產品品質異常
    （下稱事件①）；②就109年12月23日生產PO080-40G保護膜40
    0公尺，被告公司經理認僅需使用32.5公斤的膠製作，原告
    認此不好計算，經討論後決定使用35公斤，但原告卻擅自主
    張使用40公斤的，結果多生產了170公尺無法使用之保護膜
    （下稱事件②）；③就109年8月25日生產UT1005膠帶時，原告
    竟要求將剩餘的膠全數傾倒，經訴外人戊○○阻止後，剩餘的
    膠可再產出460米之膠帶（下稱事件③）。故原告已符合勞基
    法第12條第1項第5款故意損害產品云云。
⑶、經查，就事件①部分：證人丁○○證稱：伊有協助取樣做檢測等
    語（見本院卷第16頁），證人乙○○則證稱：要上皮的時候就
    發現原皮上疑似有色差，有跟原告反應，原告已經在準備膠
    的料，原告決定繼續走，就把膠倒在一起。上膠後也有通知
    原告下來察看，原告還是決定繼續進行，後來因異常情況越
    來越嚴重，又再通知原告，所以共通知原告3次，依伊的經
    驗原皮有色差，就會有異常等語（見本院卷第120至121頁）
    ，綜上所述，證人丁○○已先取樣檢測，證人乙○○發現有色差
    時通知原告，原告察看後以其自身經驗判斷，認此情況仍可
    繼續進行，而指示續行生產，縱事後成品不如預期而有瑕疵
    遭客戶退貨，亦僅得認係原告專業判斷能力尚有未足，要難
    逕認原告有何故意耗損原料之情事，是被告主張事件①有原
    告勞基法第12條第1項第5款之事由，顯屬無據；就事件②部
    分：證人丁○○證稱：依據現場試車經驗，一般來說會增加10
    公斤左右，並取整數以方便作業等語（見本院卷第17頁），
    是依證人上開所述，為方便作業，通常會增加10公斤左右，
    是被告主張兩造討論後僅決定使用35公斤，原告自行增加至
    40公斤乙情，增加之數量尚屬合理經驗值之範疇內，亦難認
    有何故意耗損原料之情，故被告主張事件②符合勞基法第12
    條第1項第5款之事由，要難採信。就事件③部分：證人戊○○
    證稱：原告本來是要100公斤的膠，伊倒了115公斤的膠給原
    告，原告說做完1千公尺的膠帶後，剩下的膠就可以倒掉了
    ，但伊覺得倒掉膠很浪費，還是全部做完，伊跟原告說多做
    了460公尺，原告還很訝異等語（見本院卷第116至117頁）
    ，是依證人戊○○所稱，原告對於剩餘的膠可再行製作460公
    尺之膠帶表示驚訝，堪認原告本以為剩餘的膠所能製作出的
    膠帶並不多，而無繼續製作膠帶之實益，始要求證人傾倒剩
    餘的膠等情，故此僅涉及原告對於成品與材料用量間之計算
    顯有誤差，實難認被告有何耗損原料之故意。故被告事件③
    主張原告構成勞基法第12條第1項第5款之事由，亦無可採。
⑷、復按勞工有違反勞動契約或工作規則，情節重大者者，雇主
    得不經預告終止契約。勞基法第12條第1項第4款定有明文。
    經查，被告主張原告違反工作規則，被告自得依勞基法第12
    條第1項第4款之規定解雇原告，然被告公司之工作規則係與
    勞基法第12條所訂之內容均相同，而無新增任何工作或服務
    規則，然上揭所謂違反工作規則，需有明確之工作規則及內
    涵，否則將無法使員工有遵循特定之事項，被告雖表示原告
    於110年1月21日該做的事情沒有做完，有違反公司規則等語
    （見本院卷第114頁），惟本院已明確諭知被告應確認原告
    所違反何項工作規則，然被告至本件言詞辯論終結，始終無
    法具體指明違反之工作規則內容為何，是被告主張原告違反
    勞基法第12條第1項第4款之規定，顯無理由。
⑸、綜上，被告以原告違反勞基法第12條第1項第2款、第4款、第
    5款為由終止兩造之勞動契約，經本院審酌後，均難認有據
    ，故被告以此為由解僱原告均不合法。
㈡、原告主張於110年2月8日口頭終止兩造勞動契約及請求被告給
    付資遣費227,088元及開立非自願離職證明書是否合理？
⑴、按有左列情形之一者，勞工得不經預告終止契約：…六、雇主
    違反勞動契約或勞工法令，致有損害勞工權益之虞者。勞工
    依前項第一款、第六款規定終止契約者，應自知悉其情形之
    日起，三十日內為之，勞基法第14條第1項第6 款、第2項分
    別定有明文。本件被告未合法解僱原告，已如前述，則原告
    自得依照勞基法第14條第1項第6款之規定不經預告終止兩造
    之勞動契約，查，原告於110年2月8日調解時向被告主張給
    付資遣費、預告工資、未休年假及開立非自願離職證明書，
    有桃園市群眾服務協會勞資爭議調解紀錄1紙在卷足憑（見
    調解卷第11頁），確實已含終止勞動契約之意，且兩造對被
    告於110年1月22日為原告最後工作日並不爭執，是原告於11
    0年2月8日調解時對被告主張終止勞動契約，未逾30日之除
    斥期間，是原告自得以110年2月8日為兩造終止勞動契約之
    日。
⑵、次按在同一雇主之事業單位繼續工作，每滿1年發給相當於1
    個月平均工資之資遣費，剩餘月數或工作未滿1年，以比例
    計算之，未滿1個月者以1個月計，勞動基準法第17條第1項
    定有明文。另按勞工適用本條例之退休金制度者，適用本條
    例後之工作年資，於勞動契約依勞動基準法第11條、第13條
    但書、第14條及第20條或職業災害勞工保護法第23條、第24
    條之規定終止時，其資遣費由雇主按其工作年資，每滿1年
    發給二分之一個月之平均工資，未滿1 年者，以比例計給；
    最高以發給6 個月平均工資為限，不適用勞動基準法第17條
    之規定，勞工退休金條例第12條第1 項復定有明文。經查，
    兩造對於離職前6個月之平均薪資為42,970元並不爭執（見
    調解卷第204頁），然原告起訴時係以42,270元為計算資遣
    費之基準，是本院自應以42,270元為計算原告資遣費之依據
    ，本件原告自99年5月10日起至110年2月8日止任職被告公司
    ，自94年7月1日勞退新制施行日起之資遣年資為10年8個月
    又29天，新制資遣基數為【5+277/744】，原告得請求被告
    公司給付之資遣費為227,088元（計算式：月薪×資遣費基數
    ，元以下四捨五入）。故原告請求被告給付資遣費227,088
    元，即屬有據，應予准許。
⑵、按就業服務法第11條第3項規定，本法所稱非自願離職，指被
    保險人因投保單位關廠、遷廠、休業、解散、破產宣告離
    職；或因勞基法第11條、第13條但書、第14條及第20條規定
    各款情事之一離職；另勞動契約終止時，勞工如請求發給服
    務證明書，雇主或其代理人不得拒絕，勞基法第19條亦定有
    明文。本件原告依勞基法第14條第1 項第6 款之規定終止兩
    造之勞動契約，依前揭規定，自屬就業服務法所稱之非自願
    離職，故原告依勞基法第19條規定，請求被告發給非自願離
    職之證明，即有理由。
四、末按給付有確定期限者，債務人自期限屆滿時起，負遲延責
    任。給付無確定期限者，債務人於債權人得請求給付時，經
    其催告而未為給付，自受催告時起，負遲延責任。其經債權
    人起訴而送達訴狀，或依督促程序送達支付命令，或為其他
    相類之行為者，與催告有同一之效力。前項催告定有期限者
    ，債務人自期限屆滿時起負遲延責任。遲延之債務，以支付
    金錢為標的者，債權人得請求依法定利率計算之遲延利息。
    應付利息之債務，其利率未經約定，亦無法律可據者，週年
    利率為百分之五。民法第229條第2項、第233條第1項及第20
    3 條分別定有明文。查本件起訴狀繕本係於110年5月18日送
    達被告公司，有本院送達證書1紙附卷可稽（見調解卷第43
    頁），是原告向被告公司請求利息之起算日應為110年5 月1
    9日，應堪認定。
五、綜上所述，原告基於勞動契約、勞動基準法之法律關係，請
    求被告給付資遣費227,088元及自110年5月19日起至清償日
    止按週年利率5%計算之利息，並開立非自願離職證明書予原
    告，為有理由，應予准許。又本判決第1 項係法院就勞工之
    請求為被告敗訴之判決，依勞動事件法第44條第1 項規定，
    應依職權宣告假執行，並依同條第2 項規定，酌定相當擔保
    金額同時宣告被告預供擔保後得免為假執行。
六、本件事證已臻明確，兩造其餘攻擊防禦方法及未經援用之證
    據，經審酌後，均認與上開結論不生影響，茲不一一論述，
    併予敘明。
七、訴訟費用負擔之依據，民事訴訟法第78條。
中　　華　　民　　國　　111 　年　　1 　　月　　7 　　日
                  勞動法庭    法　官　游璧庄
正本係照原本作成。
如對本判決上訴，須於判決送達後二十日內向本院提出上訴狀。
如委任律師提起上訴者，應一併繳納上訴審裁判費。　　　　　
中　　華　　民　　國　　111 　年　　1 　　月　　7 　　日
                              書記官  張琬青